【裁判字號】    98,易,1461
【裁判日期】    980717
【裁判案由】    賭博
【裁判全文】
臺灣臺中地方法院刑事判決              98年度易字第1461號
公  訴  人  臺灣臺中地方法院檢察署檢察官
被      告  甲○○
上列被告因賭博案件，經檢察官提起公訴（98年度偵字第3295號）
，本院判決如下：
    主    文
甲○○意圖營利，聚眾賭博，累犯，處有期徒刑伍月，如易科罰
金以新臺幣壹仟元折算壹日。扣案之六合彩簽單伍張、號碼明牌
單參張、對照表參張均沒收。
    犯罪事實
一、甲○○前於民國97年間因賭博案件，經本院以97年度中簡字
    第2980號判處有期徒刑2月確定，甫於97年11月13日易科罰
    金執行完畢。詎猶不思悔改，復意圖營利，自98年1月15日
    起，在位於臺中市○區○○○街與自由三街街口之公眾得出
    入之公園內，主持俗稱六合彩之賭博，聚集不特定多數人簽
    選號碼與之賭博財物。其賭法係賭客向甲○○簽注，每注新
    臺幣（下同）80元至100元，以核對每星期當期之香港六合
    彩開獎6組號碼之重組號碼為準，凡賭客簽中香港六合彩之2
    個組合號碼（俗稱2星），可得57倍之彩金，簽中3個組合號
    碼（俗稱3星）可得570倍之彩金；未簽中者，所繳之賭資即
    歸甲○○所有，從中牟利。嗣於98年1月17日上午9時15  分
    許，為警在上開公園內查獲，並扣得六合彩簽單5張、號碼
    明牌單3張、對照表3張及賭資現金6,400元等物。
二、案經臺中市警察局第六分局報請臺灣臺中地方法院檢察署檢
    察官偵查起訴。
    理    由
一、按被告以外之人於審判外之言詞或書面陳述，除法律有規定
    者外，不得作為證據，刑事訴訟法第159條第1項定有明文，
    此即學理上所稱「傳聞證據排除法則」。被告以外之人於偵
    查中向檢察官所為之陳述，除顯有不可信之情況者外，得為
    證據；被告以外之人於審判外之陳述，雖不符同法第159 條
    之1至第159條之4之規定，而經當事人於審判程序同意作為
    證據，法院審酌該言詞陳述或書面陳述作成時之情況，認為
    適當者，亦得為證據。當事人、代理人或辯護人於法院調查
    證據時，知有第159條第1項不得為證據之情形，而未於言詞
    辯論終結前聲明異議者，視為有前項之同意，亦為同法第
    159之1第2項及第159條之5所分別明定。而鑒於採用傳聞證
    據排除法則之重要理由之一，係因傳聞證據未經當事人之反
    詰問予以覈實，若當事人願放棄對原供述人之反對詰問時，
    原則上即可承認該傳聞證據之證據能力，而揆諸我國刑事訴
    訟法第159條之5之立法理由，除參照前述傳聞證據排除法則
    之基本法理外，亦參考日本刑事訴訟法第326條之立法例，
    查日本刑事審判實務之運作，有關檢察官及被告均同意作為
    證據之傳聞書面材料或陳述，可直接援引該國刑事訴訟法第
    326條作為傳聞例外之法律依據，僅在檢察官與被告不同意
    之情況下，乃須根據其他傳聞例外規定俾以斟酌該等書面材
    料或陳述是否具有證據能力，在當事人間無爭執之案件中，
    傳聞證據基本上均可依據前引規定提出於法院使用。據此，
    我國刑事訴訟法第159條之5之適用應可作同上之解釋，本件
    證人胡源在警詢時所為之證述內容，固為被告以外之人在審
    判外之陳述，係屬傳聞證據，惟被告甲○○就前開審判外之
    陳述，迄於言詞辯論終結前，對於該項證詞之證據能力並未
    為異議之聲明，而本院審酌該證人陳述作成時之情況，核無
    違法取證及證明力明顯過低而顯有不可信之瑕疵及情況，亦
    認為以之作為證據為適當，故依上開規定及說明，前開證人
    胡源之證述自得作為證據，合先敘明。
二、訊據被告甲○○矢口否認有為上開犯行，且辯述：伊於98年
    1月15日後即未再做了，6,400元係要還給組頭的錢，簽單5
    張其中1張係伊簽的，倘伊當組頭即不須向別的組頭簽賭等
    詞；經查，證人乙○○到庭證稱：「…有看到1個人帶著口
    罩及帽子，有1個阿伯拿著單子進去跟那個人交談，然後把
    單子交給那個人，也有另一個阿伯騎車進去，手伸進去口袋
    拿錢給那人，那人拿給他紙條，那個阿伯就走了，我們就研
    判這是有在簽賭六合彩之情形，再來又有1個阿伯要靠近那
    個人，我們研判也是要去簽賭的，因為距離我們約50公尺，
    所以我們三人就一起衝上前，那個人就是在庭的被告，他看
    到我們衝過去，就要逃跑，可是跑約五公尺，就被我們攔阻
    下來，我們就在他身上查扣簽單、倍數表、賭資等物…當時
    我們把被告攔下來，旁邊還有1個阿伯，我們問阿伯是否來
    簽牌，阿伯說沒有簽，這個阿伯就是證人胡源，…我們問胡
    源有無看到別人向被告簽賭，胡源說有看到，…當場被告有
    配合拿出現金6,400元，並沒有說什麼話，也沒有否認6,400
    元是簽賭的賭金…現場時被告沒有說未從事簽賭，只是說他
    身上有重症，快要死了，請我們放了他」等語 (見本院卷頁
    22反至23) ，核與證人丙○○到庭具結證稱：「當天由巡佐
    乙○○開車，我與巡佐及丁○○警員一同去現場，到現場時
    ，我們在公園旁邊觀看情形，看到被告期間有跟二、三名人
    士交談，並有動手寫單子的動作，因為距離太遠，看不太清
    楚有無交付金錢，我們認定被告有經營六合彩的情形」等情
    (見本院卷頁25反)大致相符，且據證人胡源於警詢時證稱：
    伊人在現場，有看到不知名男子向甲○○簽賭六合彩，…伊
    與甲○○間未有仇恨亦無金錢糾紛之情明確在卷可按 (見警
    卷頁6、8) ，又本院審酌被告未能具體提供其所辯述簽賭之
    另位組頭之姓名年籍等資料，及扣案之六合彩簽單5張所記
    載之日期分別為1月15日及1月16日，與其於本院準備程序訊
    問及審理時所供稱：簽單5張是有賭徒沒有還給組頭的錢，
    要請伊還給組頭，…這些是1月12日之前要還錢的單子，要
    全部處理等詞 (見本院卷頁13反、28) 並非一致，足見被告
    辯稱其係幫忙賭徒還錢予別的組頭之詞，洵非可信，被告空
    言否認其已不再從事六合彩簽賭云云，亦難採信，此外，本
    件尚有六合彩簽單5張、號碼明牌單3張、對照表3張扣案可
    證，是本件事證明確，被告上開犯行已堪認定。
三、核被告所為，係犯刑法第266條第1項前段之公然賭博罪、同
    法第268條後段之意圖營利聚眾賭博罪。按被告利用香港六
    合彩開彩號碼為對獎號碼，聚集不特定之人簽賭下注，於每
    星期固定之開彩時間對獎，以簽中與否論輸贏，藉此牟利，
    此種犯罪形態，本質上乃具有反覆、延續之特質，亦即聚眾
    賭博之目的既在於營利，當不止對獎賭博一次就結束，其必
    於每星期固定時間反覆對獎賭博，而對獎前讓賭客簽賭行為
    ，亦係被告聚眾賭博之延續，因此每週重覆之簽賭、對獎，
    方屬意圖營利，聚眾賭博之常態與典型，從而本案被告前揭
    經營六合彩賭博之行為，依上開說明，於刑法評價上，被告
    所為均應論以「構成要件之行為單數」中之「集合犯」型態
    ，為「包括一罪」，僅受一次之刑法評價。被告以一行為同
    時觸犯上開二罪名，為想像競合犯，應依刑法第55條規定，
    從情節較重之意圖營利，聚眾賭博罪處斷，另公訴意旨認被
    告尚涉犯刑法第268條前段之意圖營利供給賭博場所罪嫌，
    容有誤會，蓋被告於公眾得出入之公園內，主持俗稱六合彩
    之賭博，與刑法第268條前段意圖營利，供給賭博場所之構
    成要件不符，尚難依該罪相繩，此部分本應為被告無罪之諭
    知，惟檢察官認此部分與上開有罪部分，具有想像競合犯之
    裁判上一罪關係，爰不另為無罪之諭知，併此敘明。又被告
    前於97年間因賭博案件，經本院以97年度中簡字第2980號判
    處有期徒刑2月確定，甫於97年11月13日易科罰金執行完畢
    ，有臺灣高等法院被告前案紀錄表在卷可查，其於有期徒刑
    執行完畢後五年以內故意再犯本件有期徒刑以上之罪，為累
    犯，應依刑法第47條第1項之規定加重其刑。爰審酌被告前
    已有2次賭博之相類犯行，素行不良，顯然不知警惕，且自
    始否認犯行，未見悔悟，又不思循正途獲取金錢，竟經營六
    合彩賭博，供人簽賭財物，以從中獲取不法利益，對社會風
    氣有極為不良之影響，及兼衡其犯罪手段、目的並其經營六
    合彩賭博規模非鉅等一切情狀，量處如主文所示之刑，並諭
    知易科罰金之折算標準。按當場賭博之器具，不問屬於犯人
    與否，沒收之，係採義務沒收主義，自應優先於採職權主義
    之刑法第三十八條第一項第二款而適用（最高法院97年臺上
    字第5137號判例參照），而本件警員當場於甲○○身上查獲
    之六合彩簽單5張乃當場賭博之工具（最高法院87年度台非
    字第207號判決參照），爰依刑法第266條第2項規定，不問
    屬於犯人與否，沒收之。又扣案之號碼明牌單3張、對照表3
    張，係被告所有而供上開犯罪所用之物，尚非當場對賭之工
    具，是依刑法第38條第1項第2款規定宣告沒收。另扣案之賭
    資現金6,400元，為被告否認為其上開犯罪所得，此外，復
    查無其他積極證據足認係供被告上開犯罪所用或因上開犯罪
    所得之物，亦不得併為沒收之諭知，附此說明。
據上論斷，應依刑事訴訟法第299條第1項前段，刑法第268條後
段、第266條第1項前段、第2項、第55條、第47條第1項、第41條
第1項前段、第38條第1項第2款，刑法施行法第1條之1第1項、第
2項前段，判決如主文。
中    華    民    國    98    年    7     月    17    日
                  刑事第三庭    法  官  楊曉惠
以上正本證明與原本無異。
如不服本判決，應於收受送達後10日內向本院提出上訴書狀（應
敘述具體理由並附繕本）。
上訴書如未敘述理由，應於上訴期間屆滿後20日內補提理由書於
本院。
                                書記官  謝明倫
中    華    民    國    98    年    7     月    17    日
附錄本案論罪科刑法條全文：
刑法第266條：
在公共場所或公眾得出入之場所賭博財物者，處一千元以下罰金
。但以供人暫時娛樂之物為賭者，不在此限。
當場賭博之器具與在賭檯或兌換籌碼處之財物，不問屬於犯人與
否，沒收之。
刑法第268條：
意圖營利，供給賭博場所或聚眾賭博者，處三年以下有期徒刑，
得併科三千元以下罰金。


司法院資訊處製作；財團法人民間司法改革基金會備份。
